【裁判字號】    98,交聲,1163
【裁判日期】    981030
【裁判案由】    違反道路交通管理處罰條例聲明異議
【裁判全文】
臺灣士林地方法院交通事件裁定        98年度交聲字第1163號
原處分機關  臺北市交通事件裁決所
異  議  人
即受處分人  甲○○
上列異議人即受處分人因違反道路交通管理處罰條例案件，對於
臺北市交通事件裁決所民國98年8 月19日所為北市裁催字第裁22
-S00000000號之裁決書（原舉發單號：臺南市政府警察局南市警
交字第S00000000 號），聲明異議，本院裁定如下：
    主      文
異議駁回。
    理      由
一、按黃實線設於路側者，用以禁止停車，道路交通標誌標線號
    誌設置規則第149 條第1 項第1 款第4 目定有明文；又設有
    禁止停車標誌、標線之處所不得停車，道路交通安全規則第
    112 條第1 項第4 款亦有明文。次按在設有禁止停車標誌、
    標線之處所停車者，處新臺幣（下同）600 元以上1,200 元
    以下罰鍰，道路交通管理處罰條例第56條第1 項第4 款復有
    明文規定。
二、原處分意旨略以：本件異議人即受處分人所有車牌號碼4289
    -QM 號自用一般小客車（下稱上開車輛），於96年10月15日
    15時54分許，停放在設有禁止停車標線之臺南市○○○街12
    號前，為臺南市政府警察局交通警察大隊員警逕行舉發「在
    設有禁止停車標線之處所停車（黃線停車）」，並拍照存證
    後予以拖吊，嗣受處分人於應到案日期前到案陳述不服，經
    原處分機關函請舉發機關調查結果，仍認受處分人有上開違
    規行為，原處分機關乃依前揭道路交通管理處罰條例第56條
    第1項第4款及違反道路交通管理事件統一裁罰基準表等規定
    ，裁處異議人1,200 元罰鍰。
三、聲明異議意旨略以：舉發現場乃為設有黃色斑駁線之路段，
    ，且前後皆有劃設紅線，可知劃設黃線部分應為容許停車路
    段；又政府與拖吊公司簽立之契約中，其拖吊之範圍，似有
    越區拖吊之情事；而拖吊過程中車體損壞雖規定由拖吊公司
    負責，但未規定人民可逕向拖吊公司索賠，政府應主持協調
    會議以議定責任及結果；而事發當時現場有多輛停放紅線之
    違規車輛，為何不優先執行；再者，裁決所將罰款金額提高
    ，顯有超過，為此，聲明異議云云。
四、經查：
(一)異議人甲○○確有於96年10月15日15時54分許，將上開車輛
    停放在臺南市○○○街12號前之事實，為異議人所不否認，
    並有臺南市政府警察局南市警交字第S00000000 號舉發通知
    單1 紙及違規現場採證照片共1 張在卷可稽，此部分之事實
    ，洵堪認定。
(二)異議人雖以上揭情詞置辯，惟查：按黃實線設於路側者，用
    以禁止停車；紅實線設於路側，用以禁止臨時停車，道路交
    通標誌標線號誌設置規則第149 條第1 項第1 款第4 目前段
    、第5 目分別定有明文，可知黃實線與紅實線之差別點在於
    劃設黃實線之處所，得臨時停車；又按「臨時停車」係指車
    輛因上、下人、客，裝卸物品，其引擎未熄火，停止時間未
    滿3 分鐘，保持立即行駛之狀態；「停車」係指車輛停放於
    道路兩側或停車場所，而不立即行駛，道路交通管理處罰條
    例第3 條第9 款、第10款分別明定。再按禁止停車線為黃實
    線，用以指示禁止停車路段，禁止時間為每日上午7 時至晚
    間8 時，如有延長或縮短之必要時，應以標誌及附牌標示之
    ，道路交通標誌標線號誌設置規則第168 條第1 項、第2 項
    、第4 項定有明文。觀諸採證照片，事發地點之劃設之黃線
    ，明顯即為「黃實線」，或有斑駁、脫落等情，惟依其整體
    觀察，一般人仍可由肉眼清晰辨視原有之黃色標線確實存在
    ，並未達於不能辨視或無從確認是否為劃有黃色標線之狀態
    ；再者異議人於員警舉發、移置系爭車輛時，並未在駕駛座
    上，保持車輛得立即行駛之狀態，且異議人並無上、下人、
    客，裝卸物品之情形，又車輛大燈關閉，足見系爭車輛當時
    為「停車」之狀態，此有採色彩證照片1 張附卷可佐（參本
    院卷第49頁），亦為異議人所不否認，殊難認系爭車輛係屬
    「臨時停車」，此為道路交通標誌標線號誌設置規則、道路
    交通安全規則所明文規範，受處分人為領有駕駛執照之人，
    不得諉為不知，且上開違規路段係為設有「禁止停車線」之
    路段，亦有臺南市政府98年8 月12日南市行救字第09826035
    320 號函文在卷可稽（參本院卷第27頁），意即該黃線路段
    為禁止臨時停車，又禁制標誌係用以表示用路人得如何使用
    特定路段或處所之規制措施，用路人使用特定路段或處所時
    ，應遵守標線所為之遵行、禁止、或限制規定，此種不變換
    內容之禁制標線，其法律性質屬一般處分（最高行政法院72
    年度判字第327 號判決參照），不論其係對人抑或對物之一
    般處分，於用路人進入可見該標誌之範圍同時，即認對其為
    通知，至用路人是否果然看見該標誌，並不影響該「通知」
    之完成，進而用路人即有受標線規範之義務。換言之，該標
    誌一經設定，不論異議人是否知情，均應受其規範，不能諉
    為不知，若謂停車時用路人未見該標誌即不得舉發，不啻永
    不得舉發此項違規，而任令其妨害交通之順暢，自不符法律
    規範本旨。又異議人違規時間為15時54分許，顯為道路交通
    標誌標線號誌設置規則第168 條規定之黃線禁止停車時間，
    而依卷內資料，復無例外設有標誌及附牌說明開放停車者之
    情事，故不得停車灼然甚明。故異議人認為黃線係黃色斑駁
    線，其前後皆有劃設紅線，可知劃設黃線部分應為容許停車
    路段，並以繪製之重德三街建築道路標線示意圖說明（參本
    院卷第7 頁）云云，應屬誤認，異議人所辯，顯無可採。
(三)異議人另辯以：政府與拖吊公司簽立之契約中，其拖吊之範
    圍，似有越區拖吊之情事，而拖吊過程中車體損壞雖規定由
    拖吊公司負責，但未規定人民可逕向拖吊公司索賠，政府應
    主持協調會議以議定責任及結果云云。惟查：重德三街及重
    德路段鄰近德光女中及崇學院，人、車出入頻繁，經常為附
    近民眾詬病與舉報違規，一直是台南市警察局加強取締、拖
    吊之區域，以確保交通順暢與安全，此亦為行政機關之權責
    ；另拖吊造成違規車輛損害部分，應由拖吊公司負責賠償，
    領車人發現車損情況時即應告知保管場會同勘查存證並約定
    三日內時間對照現場採證照片，以釐清相關責任，如今違規
    車輛既已領出，仍請依前開規定尋求解決，基於債之關係相
    對性，行政機關並無居中協調之責任與義務，有台南市警察
    局96年11月30日南市警交字第09650396200 號書函附卷可稽
    （參本院卷第32頁）。
(四)至現場是否有其他違規車輛停放乃員警應執行取締之問題，
    與受處分人違規停放車輛是否應受處罰並無關連，受處分人
    以此為辯，更不足採。
(五)異議人另質以：裁決所將罰款金額提高，顯有超過云云。按
    一般自用小客車駕駛人如在設有禁止停車標誌之處所停車之
    違規情形，逾越應到案期限六十日以上，繳納罰鍰或逕行裁
    決處罰者，依違反道路交通管理事件統一裁罰基準表（下稱
    ：基準表）之規定，需對該駕駛人處以1,200 元之罰鍰。惟
    查：依臺北市交通事件裁決所98年4 月29日北市裁管字第09
    834893000 號函說明二所載，異議人應於98年5 月27日到案
    ，且該函及其檢附之申請書、違規通知單及相關資料影本一
    份，亦於98年5 月4 日合法送達，異議人若對本案之處分尚
    有疑義，應於文到15日內至臺北市交通事件裁決所開立裁決
    書，然異議人卻遲至98年8 月19日才至原處分機關開立裁決
    書，98年8 月25日收受裁決書，並至98年9 月9 日向本院提
    出聲明異議，有原處分機關98年9 月16日北市裁申字第0984
    1305700 號函在卷可稽，顯已逾應到案期限六十日以上，從
    而原處分機關援引道路交通管理處罰條例第56條第1 項第4
    款及道路交通管理處罰條例及違反道路交通管理事件統一裁
    罰基準表之規定，處1,200 元之罰鍰，核無違法或不當之情
    事，聲明異議意旨仍執前詞，任意指摘原處分，為無理由。
五、綜上所述，異議人所有上開自小客車確有於前揭時、地，停
    放於設有禁止停車標誌、標線處所之違規行為，事證明確，
    堪以認定；原處分機關依道路交通管理處罰條例第56條第1
    項第4 款、違反道路交通管理事件統一裁罰基準表及處理細
    則第41條、第43條、第44條、第67條，裁處受處分人1,200
    元罰鍰，核無違誤，本件異議人之異議為無理由，應予駁回
    。
據上論斷，應依道路交通案件處理辦法第19條，裁定如主文。
中    華    民    國    98    年    10    月    30    日
                  交通法庭  法  官  陳俞婷
以上正本證明與原本無異。
如不服本裁定應於送達後5 日內向本院提出抗告狀。
                            書記官  郭娜羽
中    華    民    國    98    年    10    月    30    日


司法院資訊處製作；財團法人民間司法改革基金會備份。
